【裁判字號】    99,交聲,890
【裁判日期】    990709
【裁判案由】    違反道路交通管理處罰條例聲明異議
【裁判全文】
臺灣桃園地方法院交通事件裁定         99年度交聲字第890號
原處分機關  交通部公路總局新竹區監理所桃園監理站
異  議  人
即受處分人  甲○○
上列異議人即受處分人因違反道路交通管理處罰條例案件，對於
交通部公路總局新竹區監理所桃園監理站民國99年6 月22日所為
之處分（原處分案號：桃監裁罰字第裁52-DB0000000號），聲明
異議，本院裁定如下：
    主  文
原處分撤銷。
甲○○汽車駕駛人，駕駛汽車經測試檢定酒精濃度超過規定標準
，應吊扣普通重型機車駕駛執照拾貳個月及接受道路交通安全講
習。
    理  由
一、原處分意旨略以：異議人即受處分人甲○○於民國九十九年
    二月七日晚上十時八分許，騎乘車牌號碼號GS七－四○○號
    普通重型機車，行經桃園市○○路、富國路口，為桃園縣政
    府警察局桃園分局警員舉發「酒後駕車，酒測值○點六九MG
    /L」違規事由，填製桃警局交字第DB0000000號舉發
    違反道路交通管理事件通知單（下稱舉發單）當場予以舉發
    ，嗣經原處分機關於九十九年六月二十二日以桃監裁罰字第
    裁五二－DB0000000號裁決書，以受處分人違反道路
    交通管理處罰條例第三十五條第一項第一款、第二十四條及
    違反道路交通管理事件統一裁罰基準及處理細則第四十一條
    、第四十三條、第四十四條、第六十七條規定，裁處吊扣汽
    車駕駛執照十二個月，施以道安講習等語。
二、異議意旨略以：伊因酒後駕車案件，已由法院判決，若吊扣
    汽車駕照，恐將影響生計云云。
三、按汽車駕駛人飲用酒類或其他類似物後其吐氣所含酒精濃度
    超過每公升○點二五毫克或血液中酒精濃度超過百分之○點
    ○五以上者，不得開車，道路交通安全規則第一百十四條第
    二款定有明文；又汽車駕駛人，駕駛汽車經測試檢定有酒精
    濃度超過規定之情形者，處一萬五千元以上六萬元以下罰鍰
    ，並當場移置保管其車輛及吊扣其駕駛執照一年，且對汽車
    駕駛人應施以道路交通安全講習，道路交通管理處罰條例第
    三十五條第一項第一款、第二十四條第一項第二款亦均有明
    定。末按交通法庭認為聲明異議有理由或聲明異議雖無理由
    而原處分不當或違法者，應以裁定將原處分經聲明異議部分
    撤銷，並自為裁定，道路交通案件處理辦法第二十條前段定
    有明文。
四、經查：
  (一)異議人即受處分人甲○○於九十九年二月七日晚上十時八分
    許，騎乘車牌號碼號GS七－四○○號普通重型機車，行經桃
    園市○○路、富國路口，經警測得酒測值○點六九 MG /L，
    已超過標準值等情，有舉發單在卷可按，且為受處分人所不
    否認，是上開違規事實，首堪認定。
  (二)又本件受處分人之一個酒後駕車的行為，因同時觸犯刑法第
    一百八十五條之三公共危險罪，經桃園縣政府警察局桃園分
    局移送臺灣桃園地方法院檢察署檢察官偵辦，由臺灣桃園地
    方法院檢察署檢察官以九十九年度偵字第六九三九號起訴書
    聲請簡易判決，並經本院於九十九年三月二十六日，以九十
    九年度桃交簡字第八八二號判決判處有期徒刑三月確定等情
    ，有上揭裁判書及臺灣高等法院被告前案紀錄表等件附卷可
    按。依行政罰法第二十六條第一項前段規定所示之「一事不
    二罰原則」，即不應就同一行為再予以科處行政罰鍰。從而
    ，原處分機關未裁處受處分人罰鍰部分，依法無誤，合先敘
    明。
  (三)按道路交通管理處罰條例第六十八條業於九十四年十二月十
    四日修正，並自九十五年三月一日施行，修正前該條規定：
    「汽車駕駛人，因違反本條例及道路交通安全規則之規定，
    受吊扣或吊銷駕駛執照處分時，吊扣或吊銷其持有各級車類
    之駕駛執照」，修正後規定：「汽車駕駛人，因違反本條例
    及道路交通安全規則之規定，受吊銷駕駛執照處分時，吊銷
    其持有各級車類之駕駛執照」，將原規定之吊扣行為人所持
    有之各級車類駕駛執照等規定刪除，考其修正理由，乃舊法
    將違規駕駛人所持有各級車類之駕駛執照一併吊扣，失之過
    酷，影響人民工作及生活甚鉅，故修正後乃規定吊扣駕駛執
    照處分時，不再吊扣其持有各級車類之駕駛執照，僅得吊扣
    違規或違法當時所駕駛車種之駕駛執照（參見臺灣高等法院
    暨所屬法院九十七年法律座談會刑事類提案第四○號及九十
    八年法律座談會刑事類提案第二三號）。至於道路交通安全
    規則第六十一條等規定，汽車駕駛人取得高一級車類之駕駛
    資格者，應換發駕駛執照，並准其駕駛較低級車類之車輛，
    而已領有大貨車駕駛執照者，得駕駛小型車、輕型機器腳踏
    車的規定，而公路機關於實務上僅逐級核給汽車駕駛執照一
    張（即一人一照原則），致持有職業大客車駕駛執照者，因
    駕駛普通小型車違規，而須吊扣職業大客車執照時，產生技
    術層面之困難，惟此技術層面問題，實難據以為原處分適法
    之理由，併此敘明（臺灣高等法院九十八年度交抗字第二四
    號、第一五六三號、第一九九九號、第二一九二號裁定意旨
    參照）。本件受處分人於七十年二月十六日取得重型機車駕
    駛執照，九十三年十月十四日取得職業大貨車駕駛執照，後
    因重型機車駕駛執照遭吊註銷重考，於九十四年一月十二日
    取得普通重型機車駕駛執照有桃園監理站汽車駕駛人螢幕列
    印附卷可按。而受處分人係於上開時、地飲酒後騎乘重型機
    車，經警攔檢酒測，測得呼氣酒精濃度超過規定標準值，依
    道路交通管理處罰條例第三十五條第一項第一款、第二十四
    條第一項第二款規定，處一萬五千元以上六萬元以下罰鍰，
    並當場移置保管該汽車及吊扣其駕駛執照一年，及接受道路
    交通安全講習，因修正後之道路交通管理處罰條例第六十八
    條之規定，既將「吊扣」部分刪除，依前開說明，駕駛人受
    吊扣駕駛執照處分時，應不再吊扣其持有各級車類之駕駛執
    照，故原處分機關於作成吊扣駕駛執照處分時，應就行為人
    所應吊扣之駕駛執照種類予以限定，即僅得吊扣受處分人違
    規當時所駕駛車輛之駕駛執照，始符依法行政原則。從而，
    受處分人於本件交通違規時，係騎乘重型機車違規，依法所
    受之處分應為限制其騎乘重型機車之權利，而原處分機關於
    裁決時，於處罰主文欄中限制吊扣汽車駕駛執照，依法尚屬
    有違。
  (四)又原處分機關所為之吊扣駕駛執照及施以道安講習之行政處
    分，究其性質，均屬對於預防將來再犯危險兼具維護公共秩
    序作用之行政管制罰，而與行政罰鍰係屬對於過去違反行政
    法上義務之行為予以處罰之行政秩序罰，有所不同，且其立
    法目的亦與刑罰有別，從而，前揭行政罰法第二十六條之一
    事不二罰原則，於此並無適用餘地，得據以處罰受處分人吊
    扣普通重型機車駕駛執照十二個月及施以道安講習。
  (五)綜上，原處分機關於裁決書之處罰主文欄記載「吊扣汽車駕
    駛執照十二個月」等語，與違反道路交通管理事件統一裁罰
    基準及處理細則第四十三條第二項第三款規定「違反道路交
    通管理事件裁決書處罰主文欄，吊扣汽車牌照或駕駛執照處
    分，應記明應受吊扣之汽車牌照或駕駛執照名稱、號碼及吊
    扣期間」有違。是受處分人之異議雖無理由，然原處分既有
    上開違誤，仍應依法撤銷原處分。
五、綜上所述，受處分人確有於上揭時地騎乘普通重型機車時，
    酒精濃度超過規定標準之違規行為，惟原處分機關裁處受處
    分人就吊扣駕駛執照十二個月部分，僅載明吊扣汽車駕駛執
    照，即非適法，應由本院撤銷原處分，裁定如主文第二項所
    示。
據上論斷，應依道路交通管理處罰條例第八十七條第二項，道路
交通案件處理辦法第二十條前段，裁定如主文。
中    華    民    國    99    年    7     月    9     日
                              交通法庭法  官  林玉蕙
以上正本證明與原本無異。
如不服本裁定應於送達後5日內向本院提出抗告狀。
                                       書記官  魏里安
中    華    民    國    99    年    7     月    13    日

司法院資訊處製作；財團法人民間司法改革基金會備份。
